最高法院刑事判決                              八十六年度台上字第四八六七號
    上訴人  林添順
    被  告  台灣台南地方法院檢察署
    代表人  方萬富
右上訴人因自訴被告職案件，不服台灣高等法院台南分院中華民國八十六年五月十
七日第二審判決（八十六年度上訴字第六二○號，自訴案號：台灣台南地方法院八十
六年度自字第一二四號），提起上訴，本院判決如左：
    主  文
上訴駁回。
    理  由
按刑事訴訟法第三百七十七條規定，上訴於第三審法院，非以判決違背法令為理由，
不得為之。是提起第三審上訴，應以原判決違背法令為理由，係屬法定要件。如果上
訴理由狀並未依據卷內訴訟資料，具體指摘原判決不適用何種法則或如何適用不當，
或所指摘原判決違法情事，顯與法律規定得為第三審上訴理由之違法情形，不相適合
時，均應認其上訴為違背法律上之程式，予以駁回。本件原判決理由以：「二、按政
府機關，既非自然人，亦非法人，在實體法上不認其有犯罪能力，即在其他刑罰法令
亦無特別規定政府機關，得為犯罪主體，故在程序法上亦不認其有當事人能力，因認
刑事訴訟上之被告，除有特別規定者外，以行為人為限，合先明。又對於原審諭知
不受理判決上訴時，第二審法院認其為無理由而駁回上訴，得不經言詞辯論為之，刑
事訴訟法第三百七十二條定有明文。三、查本件上訴人即自訴人因被告職案件，提
起自訴，其係以台灣台南地方法院檢察署為被告，台灣台南地方法院檢察署係政府機
關，並非自然人，亦非法人，在實體法上不認其有犯罪能力，尤無特別規定政府機關
得為職罪之犯罪主體，故在程序法上不具有刑事被告能力。本件自訴人以台灣台南
地方法院檢察署為被告，自訴其涉有職罪嫌，依上開說明，其自訴程序顯不合法。
原審因而依刑事訴訟法第三百四十三條、第三百零三條第一款、第三百零七條等之規
定，諭知不受理判決，本院經核原判決認事用法，俱無不合。自訴人猶執前詞指摘原
判決不當，為無理由，應予駁回。並不經言詞辯論逕為判決。」，從形式上觀察，並
無違背法令之情形。上訴人林添順上訴意旨略稱：所謂「職」罪，係指違背職務之
行為，如縣市政府變賣其依行政處分所扣押之物品，在行政法上可依訴願、行政訴訟
程序，在司法上可依控訴等程序懲罰云云。並未具體指摘原判決有如何違法情事，其
上訴自不能認為合法，應予駁回。
據上論結，應依刑事訴訟法第三百九十五條前段，判決如主文。
中      華      民      國    八十六    年      八      月      十五    日
                              最高法院刑事第二庭
                                  審判長法官  施  文  仁
                                        法官  陳  炳  煌
                                        法官  張  淳  淙
                                        法官  洪  文  章
                                        法官  林  錦  芳
      右正本證明與原本無異
                                              書  記  官
中      華      民      國    八十六    年      八      月    二十一    日
